【裁判字號】    99,上訴,3069
【裁判日期】    991104
【裁判案由】    違反臺灣地區與大陸地區人民關係條例等
【裁判全文】
臺灣高等法院刑事判決                99年度上訴字第3069號
上  訴  人  臺灣臺北地方法院檢察署檢察官
上  訴  人
即  被  告  己○○
選任辯護人  鄭世脩律師
            紀鎮南律師
            周嬿容律師
上  訴  人
即  被  告  戊○○
選任辯護人  許巍騰律師
上  訴  人
即  被  告  壬○○
            甲○○
前  二  人
指定辯護人  義務辯護律師黃柏彰律師
上  訴  人
即  被  告  乙○○
            辛○○
前  二  人
選任辯護人  李金澤律師
被      告  丁○○
            丙○○
前  二  人
指定辯護人  義務辯護律師黃柏彰律師 
上列上訴人因被告違反臺灣地區與大陸地區人民關係條例等案件
，不服臺灣臺北地方法院98年度訴字第1175號，中華民國99年1
月12日、99年3月9日第一審判決（起訴案號：臺灣臺北地方法院
檢察署98年度偵字第11337、13582號），提起上訴，本院判決如
下：
    主  文
上訴駁回。
    事  實
一、壬○○前於民國94年間因竊盜案件，經本院以93年度上易字
    第2113號判處有期徒刑1年確定；於96年間，又因偽造文書
    案件，經臺灣板橋地方法院以95年度簡字第7072號判處有期
    徒刑5月確定，嗣經減刑為2月15日，前開2罪接續執行，偽
    造文書部分以易科罰金執行，而於96年7月24日執行完畢出
    監。戊○○則於96年間因偽造文書案件，經臺灣板橋地方法
    院以96年度簡字第5540號判處有期徒刑3月確定，經減刑為1
    月15日，而於97年5月21日以易科罰金執行完畢。
二、壬○○與己○○係男女朋友關係，戊○○則係己○○之子。
    壬○○、甲○○、戊○○、乙○○、辛○○與己○○及真實
    姓名年籍不詳綽號「美玲」之大陸地區成年女子間，共同基
    於意圖使女子與他人為性交行為而媒介以營利之犯意聯絡，
    由己○○、「美玲」合夥經營名為「永利公司」、「新世紀
    公司」之應召站，分由己○○在臺灣地區負責管理大陸地區
    女子應召之事宜，「美玲」在大陸地區負責洽詢願意從事性
    交易之大陸女子至渠等之應召站內為性交易工作。甲○○係
    擔任前開應召站之會計兼總務之職務，負責管理應召站之帳
    目，自97年8月間某日起，在其位於臺北市○○區○○街22
    號5樓之住居處，以電話與己○○聯繫之方式，負責核對應
    召站每日應召之報表，據以計算應召女子、經紀與應召站間
    就應召所得之拆帳事宜；戊○○係自97年9月間某日起，在
    臺灣地區某處，代表其母親己○○，負責以電話聯繫甲○○
    核對應召站之帳目，或為辦理己○○口頭所交辦之事務；又
    壬○○為助己○○經營應召站，使得以有多名大陸女子至己○○經營之應召站內從事性交易之工作，則自96年間某日起
    ，負責帶同人頭老公前往大陸地區辦理假結婚、準備假結婚
    所需之文件，以及接應以假結婚形式非法進入臺灣地區之大
    陸女子等事宜，迨大陸地區女子進入臺灣地區後，則交由己○○安排住宿地點及調度至旅館為應召。而乙○○、辛○○
    則於應召站內分別擔任經紀乙職，先與壬○○共同使大陸地
    區女子古芮千、楊紅非法進入臺灣後（均詳如下述），再分
    任引進之大陸女子之經紀，居間將大陸女子媒介至己○○經
    營之應召站，交由己○○之應召站尋得住宿地點統一管理，
    並安排前往大臺北地區各處之旅社及賓館與不詳成年男客從
    事性交易，乙○○更擔任司機，以每小時新臺幣（下同）
    250元之代價，負責載送大陸女子至旅館為應召。己○○與
    乙○○另約定每次性交易之所得4,000元，由己○○與乙○○各自分得250元，其餘則歸古芮千所有，且由己○○自古
    芮千性交易所得中每月支付丁○○擔任人頭丈夫之費用3萬
    元。己○○與辛○○則約定每次性交易所得5,000元，由己○○與辛○○各自分得300元，其餘全歸楊紅所有，且由辛○○自楊紅性交易所得中每月支付丙○○擔任人頭丈夫之費
    用3萬元。
三、又壬○○、己○○等另基於共同犯意之聯絡，與鄭秋男（未
    據檢察官提起公訴）、乙○○、丁○○、辛○○、丙○○等
    人分別基於意圖營利，使大陸地區人民非法進入臺灣地區及
    使公務員登載不實之犯意聯絡，於下列時、地，使大陸女子
    非法進入臺灣從事性交易工作：
  (一)壬○○、乙○○、己○○基於意圖營利，使大陸地區女子非
    法進入臺灣地區及使公務員登載不實之犯意聯絡，由壬○○
    、乙○○帶同無結婚真意之丁○○至大陸地區，於96年9月
    25日，與無結婚真意之大陸女子古芮千（藝名千千、小薇，
    未經檢察官提起公訴），在大陸地區雲南省昆明市公證處辦
    理公證結婚後，於96年10月23日，再由丁○○持上開結婚公
    證書、財團法人海峽交流基金會證明書等資料前往行政院內
    政部入出國及移民署（下稱移民署），以不實之配偶身分填
    寫保證書、臺灣地區人民申請大陸地區配偶來臺團聚資料表
    及大陸地區人民入出臺灣地區申請書，並檢具結婚公證書、
    財團法人海峽交流基金會證明書等資料，持交移民署之承辦
    人員，以團聚之名義申請大陸地區人民古芮千入境，經承辦
    人員為實質審查後，因未能發覺前述假結婚之實情，而憑以
    核准發給大陸地區人民逐次加簽入出境證，使古芮千得以於
    97年2月6日非法進入臺灣地區。丁○○復於97年2月15日，
    持上開結婚公證書、證明書等資料，前往臺北縣新莊市戶政
    事務所申請辦理結婚登記，而使該管公務員將丁○○與古芮
    千結婚之不實事項登載於其職務上所掌管之戶籍登記簿、戶
    口名簿、戶籍謄本等公文書上，足生損害於國家對於戶籍資
    料及人民身分關係管理之正確性。迨古芮千以假結婚之方式
    順利來臺後，由乙○○擔任古芮千之經紀，仲介至己○○所
    經營之「新世紀公司」應召站從事性交易工作，並由己○○
    安排古芮千住宿地點以及前往大臺北地區各處之旅社及賓館
    與不詳男客從事性交易等事宜。
  (二)壬○○、曾任秋（另為判決）基於意圖營利，使大陸地區女
    子非法進入臺灣地區及使公務員登載不實之犯意聯絡，由壬○○帶同無結婚真意之曾任秋至大陸地區，於96年11月6日
    ，與無結婚真意之大陸女子張譯文（未經檢察官提起公訴）
    ，在大陸地區雲南省昆明市公證處辦理公證結婚後，於96年
    12月6日，再由曾任秋持上開結婚公證書、財團法人海峽交
    流基金會證明書等資料前往移民署，以不實之配偶身分填寫
    保證書、臺灣地區人民申請大陸地區配偶來臺團聚資料表及
    大陸地區人民入出臺灣地區申請書，並檢具結婚公證書、財
    團法人海峽交流基金會證明書等資料，持交移民署之承辦人
    員，以團聚之名義申請大陸地區人民張譯文入境，經承辦人
    員為實質審查後，因未能發覺前述假結婚之實情，而憑以核
    准發給大陸地區人民逐次加簽入出境證，使張譯文得以於97
    年3月13日非法進入臺灣地區。曾任秋復於97年3月20日，持
    上開結婚公證書、證明書等資料，前往臺中縣東勢鎮戶政事
    務所申請辦理結婚登記，而使該管公務員將曾任秋與張譯文
    結婚之不實事項登載於其職務上所掌管之戶籍登記簿、戶口
    名簿、戶籍謄本等公文書上，足生損害於國家對於戶籍資料
    及人民身分關係管理之正確性。迨張譯文以假結婚之方式順
    利來臺後，由壬○○接應至己○○安排之住宿地點居住，並
    至己○○所經營之「新世紀公司」應召站從事性交易工作，
    由己○○安排張譯文前往大臺北地區各處之旅社及賓館與不
    詳成年男客從事性交易等事宜。
  (三)於97年間，在臺北市西門町某處，己○○因見綽號「熱狗」
    之辛○○之攤販生意不佳，乃向辛○○表示可從事仲介假結
    婚之工作，若仲介成功，即可獲取1萬元之仲介費用，辛○○乃詢問其友人丙○○是否願意與大陸地區女子假結婚，使
    大陸地區女子進入臺灣地區從事性交易之工作，並允諾丙○○將可獲得人頭老公之費用每月3萬元，己○○、辛○○、
    壬○○、丙○○遂基於共同犯意之聯絡，由壬○○帶同無結
    婚真意之丙○○至大陸地區，於97年4月9日，與無結婚真意
    之大陸女子楊紅（藝名田麗，業經簡易判決處刑確定），在
    大陸地區雲南省昆明市公證處辦理公證結婚後，再由丙○○
    持上開結婚公證書、財團法人海峽交流基金會證明書等資料
    ，前往移民署，以不實之配偶身分填寫保證書、臺灣地區人
    民申請大陸地區配偶來臺團聚資料表及大陸地區人民入出臺
    灣地區申請書，並檢具上開公證書、證明書等資料，持交移
    民署之承辦人員，以團聚之名義申請大陸地區人民楊紅入境
    ，經承辦人員為實質審查後，因未能發覺前述假結婚之實情
    ，而憑以核准發給大陸地區人民逐次加簽入出境證，使楊紅
    得以於97年10月14日非法進入臺灣地區。復於97年10月22日
    由丙○○持上開公證書、證明書等資料至桃園縣觀音鄉戶政
    事務所申請辦理結婚登記，而使該管公務員將丙○○與楊紅
    結婚之不實事項登載於其職務上所掌管之戶籍登記簿、戶口
    名簿、戶籍謄本等公文書上，足生損害於國家對於戶籍資料
    及人民身分關係管理之正確性。迨楊紅以假結婚之方式順利
    來臺後，由辛○○擔任楊紅之經紀，仲介至己○○所經營之
    「新世紀公司」應召站從事性交易工作，己○○再行支付辛○○仲介費用1萬元，並由己○○安排楊紅住宿於臺北縣三
    重市○○○路145巷3弄2號3樓，以及前往大臺北地區各處之
    旅社及賓館與不詳成年男客從事性交易等事宜。
  (四)壬○○於97年間經他人介紹輾轉認識大陸女子金琳，獲悉金
    琳有意入境臺灣地區工作，復經己○○與其友人鄭秋南接洽
    後，己○○、壬○○、鄭秋南遂基於意圖營利，使大陸地區
    女子非法進入臺灣地區及使公務員登載不實之犯意聯絡，由
    壬○○帶同無結婚真意之鄭秋南至大陸地區，於97年9月26
    日，與無結婚真意之大陸女子金琳（藝名樂樂，業經簡易判
    決處刑確定），在大陸地區雲南省昆明市公證處辦理公證結
    婚後，再由鄭秋南持上開結婚公證書、財團法人海峽交流基
    金會證明書等資料前往移民署，填具臺灣地區人民申請大陸
    地區配偶來臺團聚資料表及大陸地區人民入出臺灣地區申請
    書，向移民署以團聚之名義申請來臺，經承辦人員為實質審
    查後，因未能發覺前述假結婚之實情，而憑以核准發給大陸
    地區人民逐次加簽入出境證，使金琳得以於98年3月9日非法
    進入臺灣地區。復於97年9月26日由鄭秋南持上開公證書、
    證明書等資料至臺北縣三重市戶政事務所申請辦理結婚登記
    ，而使該管公務員將鄭秋南與金琳結婚之不實事項登載於其
    職務上所掌管之戶籍登記簿、戶口名簿、戶籍謄本等公文書
    上，足生損害於國家對於戶籍資料及人民身分關係管理之正
    確性。迨金琳以假結婚之方式順利來臺後，即由己○○安排
    金琳住宿於臺北縣三重市○○○路145巷3弄2號3樓，以及前
    往大臺北地區各處之旅社及賓館與不詳男客從事性交易等事
    宜。
四、案經臺北市政府警察局報由臺灣臺北地方法院檢察署檢察官
    偵查起訴。
    理  由
壹、有罪部分
一、證據能力部分
    按被告以外之人於審判外之言詞陳述，除法律有規定者外，
    不得作為證據。被告以外之人於審判外之陳述，雖不符前4
    條之規定，而經當事人於審判程序同意做為證據，法院審酌
    該言詞陳述作成時之情況，認為適當者，亦得為證據。當事
    人、代理人或辯護人於法院調查證據時，知有刑事訴訟法第
    159條第1項不得為證據之情形，而未於言詞辯論終結前聲明
    異議者，視為有前項之同意，刑事訴訟法第159條第1項、第
    159條之5分別定有明文。查，本院認定事實所憑之證據，部
    分屬傳聞證據，惟檢察官與被告己○○、壬○○、甲○○、
    戊○○、乙○○、辛○○、丁○○、丙○○、選任辯護人及
    指定辯護人均未於本院言詞辯論終結前聲明異議，本院審酌
    該等言詞陳述作成之情況，並無非出於任意性或不正取供，
    或違法或不當情事，且客觀上亦無不可信之情況，堪認為適
    當，依刑事訴訟法第159條之5第2項規定，均得作為證據，
    先予敘明。
二、實體部分
  (一)理由部分：
    訊據被告壬○○等8人對於上揭事實，分別於偵查及原審審
    理中均坦承不諱，核與證人即共同被告壬○○、甲○○、戊○○、乙○○、辛○○、丙○○、丁○○、金琳、楊紅、己○○、曾任秋、庚○○等於警詢、偵、審中，以及證人姜盈
    如於警詢及偵查之證詞相符，並有壬○○之法務部入出境資
    訊連結作業表、應召站之聯絡電話、網路銀行約定帳號、帳
    冊等資料、內政部入出國及移民署98年5月15日移署資處娟
    字第098007182號函附之楊紅、金琳申請來臺相關資料、98
    年5月22日移署資處亦字第0980075861號函附之古芮千申請
    來臺相關資料、98年6月26日移署資處寰字第0980093430號
    函附之張譯文申請來臺相關資料、通訊監察譯文、丁○○、
    丙○○、鄭秋南、曾任秋之戶籍資料查詢結果以及扣案如附
    表所示之物等在卷可稽，足認被告壬○○等8人於偵查及原
    審審理中出於任意性之自白與事實相符。經查被告己○○於
    原審供稱：「警、偵、審供述均實在，沒有遭受刑求或不法
    取供，我否認我是首謀，其他罪名我都認罪。」（見原審卷
    二第98頁正、背面）；被告乙○○於原審供稱：「我要認罪
    ，但我之前不知道兩岸人民關係條例對此部分有規範，因為
    我之前是開計程車，當時我是認識壬○○，他只是叫我介紹
    男生去大陸結婚，我只知道這是妨害風化，但是我不知道有
    違反兩岸人民關係條例，‧‧‧我是介紹老公給己○○之後
    再跟她合辦，我是介紹丁○○‧‧‧每次大陸女子性交易，
    我收到二百到二百五十元，丁○○的老公費用是由壬○○及
    己○○交給丁○○，多少錢我不清楚，有時每個月二萬或二
    萬五千元。」（見原審卷一第110頁）。被告己○○於本院
    翻異前供，否認意圖營利使大陸地區人民非法進入臺灣地區
    及使公務員登載不實犯行，證人壬○○於本院證述亦附和其
    說，被告乙○○則全部否認犯行，均不足採。綜上所述，本
    件事證已臻明確，被告壬○○、己○○、乙○○、辛○○、
    丁○○、丙○○意圖營利，使大陸地區人民非法進入臺灣地
    區及使公務員登載不實等犯行，以及被告壬○○、己○○、
    甲○○、戊○○、乙○○、辛○○意圖使女子與他人為性交
    行為而媒介以營利之犯行均堪以認定，均應依法予以論科。
  (二)論罪科刑部分：
  1.按臺灣地區與大陸地區人民關係條例第79條第1項處罰違反
    同條例第15條第1款所定使大陸地區人民非法進入臺灣地區
    罪，凡非經合法手續進入者皆包含之，若使大陸地區人民以
    假結婚真入境脫法方式進入臺灣地區，即該當本罪。次按臺
    灣地區與大陸地區人民關係條例第79條第1項對於違反同條
    例第15條第1款所定不得使大陸地區人民非法進入臺灣地區
    之處罰，旨在防止大陸地區人民非法進入臺灣地區，以維護
    臺灣地區安全與安定；所稱「非法」，自應從實質上合法性
    予以判斷，凡評價上違反法秩序之方法，均屬「非法」，故
    在大陸地區通謀虛偽結婚，以不實結婚證明辦理相關戶籍登
    記、入境等手續，憑以進入臺灣地區，其所持入境許可文件
    雖係入出境主管機關核發，形式上為合法，惟係以詐欺方法
    取得，即不具實質上合法性，仍屬非法進入臺灣地區（最高
    法院92年度台上字第40號、94年度台上字第1064號判決意旨
    參照）。次按結婚應以當事人之一方為申請人，為結婚之登
    記，修正前戶籍法第17條第1項、第35條（97年5月28日修正
    為第33條）分有明文；而登記之際並應提出證明文件予戶政
    機關查驗後，即應予以登載，戶籍法施行細則第13條第2項
    、98年1月7日修正前戶籍法施行細則第17條亦有明文，是結
    婚戶籍登記，戶籍機關當僅有形式審查權而無實質審查權，
    此觀修正前戶籍法第54條（97年5月28日修正為第76條）規
    定申請人故意為不實之申請，應處新臺幣9千元以下罰鍰乙
    節，即可知之，是明知無結婚之實，卻使戶政機關公務員為
    結婚登記，自構成刑法第214條明知不實事項使公務員登載
    不實罪。再按刑法「意圖營利」係指行為人主觀上有牟利意
    圖，被告壬○○、己○○、乙○○、辛○○、丁○○、丙○○使古芮千、楊紅、金琳、張譯文等人非法進入臺灣地區，
    既出於獲取對價之意，均各自構成臺灣地區與大陸地區人民
    關係條例第79條第2項意圖營利使大陸地區人民非法進入臺
    灣地區既遂罪。公訴人認被告己○○上開所為係犯臺灣地區
    與大陸地區人民關係條例第79條第3項罪嫌，容有未洽（詳
    後述），爰變更被告己○○起訴法條。至公訴人認被告己○○上開所為係犯臺灣地區與大陸地區人民關係條例第79條第
    3項罪嫌部分，按刑事法上所稱之「首謀」者，係指在人群
    之中，為首倡議，主謀其事，或首先提議，主導謀劃之人，
    其特徵在於動口倡議、指揮他人動手，最高法院96台上第
    1436號判決意旨參照，則依前開最高法院見解，所謂首謀者
    應處於指揮規劃之主導地位始足當之。惟查：證人壬○○偵
    查中證稱認識伊有幫忙辦理大陸女子來臺事宜，係被告己○○與乙○○等人很熟，因被告身體狀況不佳，故委請伊幫忙
    帶人至大陸辦理假結婚，楊紅係大陸友人所介紹，楊紅詢問
    伊如何來臺賺錢，伊向楊紅表示需結婚始可來臺賺錢，金琳
    係楊紅所介紹，小薇則係乙○○以前所引進臺灣之大陸女子
    回大陸後，介紹予被告，楊紅等人均知悉來臺作何事，先前
    回大陸之女子會互相通報至被告處可以賺錢等語（見98年度
    偵字第11337號卷一第488頁）；證人乙○○於警詢中證稱伊
    曾引進一名大陸女子「千千」掛名於新世紀公司旗下上班，
    該名女子係伊與被告合夥，伊係擔任「千千」之經紀，每次
    性交易所得由伊與被告各分帳250元等語（見同上偵卷第79
    至80頁）；證人辛○○證稱伊係擔任經紀，伊負責找人頭先
    生與大陸女子辦理假結婚，伊介紹丙○○與楊紅假結婚，被
    告支付伊1萬元佣金，之後楊紅性交易所得由伊與被告拆帳
    ，各分得300元，楊紅係自願來臺，而壬○○係負責找大陸
    女子來臺，楊紅即壬○○所覓得等語（見同上偵卷第245至
    247頁、第253頁）。證人丁○○警詢中及偵查中證稱係乙○○介紹伊擔任人頭丈夫，並與大陸女子古芮千認識，亦係藉
    由乙○○介紹伊始認識被告等語（見同上偵卷第197至199頁
    、第268頁、98年度偵字第13582號卷第96至97頁）。證人丙○○於偵查中則證稱係辛○○幫伊辦理假結婚之事，伊去大
    陸時始見到壬○○，回臺後始見到被告等語（見98年度偵字
    第11337號卷二第191頁），則綜合以上證人所言，被告己○○顯非處於主導掌控地位，而係壬○○至大陸地區尋得有意
    願來臺工作之大陸女子後，再經由乙○○、辛○○等人尋找
    人頭丈夫，並自任大陸女子之經紀，與被告己○○共謀使大
    陸女子進入臺灣地區，再介紹至被告己○○經營之應召站從
    事性交易工作，且就大陸女子性交易所得與被告己○○拆帳
    牟利，渠等間處於共同謀議，並各為行為分擔之地位，堪認
    被告己○○並非主導謀畫之人，不該當首謀之構成要件，併
    此敘明。
  2.又就意圖使女子與他人為性交行為而媒介以營利罪部分，所
    謂集合犯，係一種構成要件類型，亦即立法者針對特定刑罰
    規範之構成要件，已預設其本身係持續實行之複次行為，具
    備反覆、延續之行為特徵，將之總括或擬製成一個構成要件
    之「集合犯」行為；此種犯罪，以反覆實行為典型、常態之
    行為方式，具侵害法益之同一性，因刑法評價上為構成要件
    之行為單數，因而僅包括成立一罪。刑事法若干犯罪行為態
    樣，本質上原具有反覆、延續實行之特徵，立法時既予特別
    歸類，定為犯罪構成要件之行為要素，則行為人基於概括之
    犯意，在密切接近之一定時、地持續實行之複次行為，倘依
    社會通念，於客觀上認為符合一個反覆、延續性之行為觀念
    者，於刑法評價上，即應僅成立一罪，俾免有重複評價、刑
    度超過罪責與不法內涵之疑慮；學理上所稱「集合犯」之職
    業性、營業性或收集性等具有重複特質之犯罪均屬之，例如
    經營、從事業務、收集、販賣、製造、散佈等行為概念者是
    （最高法院95年度台上字第1079號、96年度台上字第3064號
    判決意旨參照）。而刑法第231條第1項前段之意圖使女子與
    他人為性交行為，而媒介以營利罪，本質上即具有反覆性，
    倘行為人在密切接近之一定時間及空間內反覆媒介女子與他
    人為性交之行為，無非以此營利之營業性犯罪所當然，於行
    為概念上，應認為包括一罪，無連續犯或併合論罪可言，於
    刑法評價上自應僅成立集合犯一罪。
  3.核被告壬○○、己○○、甲○○、戊○○、乙○○、辛○○
    就犯罪事實二部分所為，各均係犯刑法第231條第1項前段之
    意圖使女子與他人為性交行為而媒介以營利罪；被告壬○○
    、己○○、乙○○、辛○○、丁○○、丙○○就犯罪事實三
    部分，則各自均犯刑法第214條使公務員登載不實罪及違反
    臺灣地區與大陸地區人民關係條例第15條第1款規定，而犯
    第79條第2項之意圖營利使大陸地區人民非法進入臺灣地區
    罪。
  4.就意圖使女子與他人為性交行為而媒介以營利部分，被告壬○○、甲○○、戊○○、乙○○、辛○○與己○○、「美玲
    」、不詳車伕等應召站集團成員間，均有犯意聯絡及行為分
    擔，應論以共同正犯。而就使大陸地區女子非法入境部分，
    被告壬○○、乙○○、丁○○、己○○間（就古芮千部分）
    ；被告壬○○、曾任秋間（就張譯文部分）；被告壬○○、
    辛○○、丙○○、己○○間（就楊紅部分）；被告壬○○、
    鄭秋南、己○○間（就金琳部分），各自有犯意聯絡及行為
    分擔，均為共同正犯。而就使公務員登載不實部分，被告壬○○、乙○○、丁○○、己○○、古芮千間（就古芮千部分
    ）；被告壬○○、曾任秋、張譯文間（就張譯文部分）；被
    告壬○○、辛○○、丙○○、己○○、楊紅間（就楊紅部分
    ）；被告壬○○、鄭秋南、己○○、金琳間（就金琳部分）
    各自有犯意聯絡及行為分擔，亦為共同正犯。
  5.被告壬○○、己○○、乙○○、辛○○、丁○○、丙○○所
    犯上開意圖營利，使大陸地區女子非法進入臺灣地區罪及使
    公務員登載不實罪間，均係為使大陸女子進入臺灣地區而為
    ，係屬一行為觸犯數罪名，為想像競合犯，應從一重之意圖
    營利，使大陸地區人民非法進入臺灣地區之罪論處。
  6.被告壬○○、戊○○有如犯罪事實欄所載之前案及執行紀錄
    之事實，此有本院被告前案紀錄表各乙份在卷可按（原審卷
    一第19、36至40頁），被告壬○○、戊○○於受有期徒刑之
    執行完畢後，5年以內故意再犯有期徒刑以上之罪，均為累
    犯，各應依刑法第47條第1項規定加重其刑。另被告丁○○
    、丙○○斯時均正逢失業，且尚有小孩須扶養，礙於經濟窘
    迫而同意擔任人頭丈夫，所得代價每月3萬元不等，與其他
    被告所涉情節相較，所生危害並非過鉅，誠屬法重情輕，倘
    對其2人之犯行仍處以法定最低本刑，猶嫌過重，衡情顯有
    可憫恕之處，就所犯使大陸地區女子非法入境之犯行，爰各
    依刑法第59條之規定，減輕其刑。
  7.被告壬○○歷次所犯意圖營利，使大陸地區人民非法進入臺
    灣地區之罪，與意圖使女子與他人為性交行為而媒介以營利
    罪，5罪間犯意各別，行為互殊，應予分論併罰。被告己○○歷次所犯意圖營利，使大陸地區人民非法進入臺灣地區之
    罪，與意圖使女子與他人為性交行為而媒介以營利罪，4 罪
    間犯意各別，行為互殊，應予分論併罰。被告乙○○、辛○○各自就所犯意圖營利，使大陸地區人民非法進入臺灣地區
    之罪，與意圖使女子與他人為性交行為而媒介以營利罪，2
    罪間犯意各別，行為互殊，亦均應予分論併罰。原審因依臺
    灣地區與大陸地區人民關係條例第15條第1款、第79條第2項
    、刑法第11條前段、第28條、第214條、第231條第1項前段
    、第55條、第47條第1項、第59條、第51條第5款、第74條第
    1項第1款、刑法施行法第1條之1規定，並審酌被告壬○○、
    戊○○有如犯罪事實欄所載之前科紀錄，素行非佳，猶不思
    警惕之心，竟再次犯本件犯行，被告己○○5年內未曾故意
    犯罪受有期徒刑以上刑之宣告，此有本院被告前案紀錄表在
    卷可稽，竟為牟一己私利，而共同經營應召站，媒介旗下應
    召女子與不特定男客從事性交易，破壞社會風氣，甚且，為
    使應召站生意益加蓬勃，更與他人共同非法使大陸女子進入
    臺灣地區從事性交易工作，行為實可非議，而被告甲○○、
    乙○○、辛○○、丁○○、丙○○等則素行尚可，渠等竟為
    牟一己私利，被告壬○○、戊○○、甲○○、乙○○與辛○○共同經營應召站，媒介旗下應召女子與不特定男客從事性
    交易，且經營時間匪短，破壞社會風氣，而被告壬○○為使
    應召站生意益加蓬勃，更共同非法使大陸女子進入臺灣地區
    從事性交易工作，行為實可非議，惟考量前開被告犯後均坦
    承犯行，態度良好，暨其犯罪動機、目的、生活情狀、智識
    程度、犯罪分工情節互有輕重、家庭經濟狀況及被告戊○○
    已繳交公益捐款10萬元予世界展望會等一切情狀，分別量處
    如原審判決主文所示之刑，被告己○○、壬○○、乙○○、
    辛○○部分並分別定其應執行刑，以示懲戒。另認被告丁○○、丙○○2人經此偵審程序及刑之宣告後，應知警惕而無
    再犯之虞，因認暫不執行其刑為當，予以宣告緩刑5年，以
    啟自新。
  8.扣案如附表所示之物，分別為被告甲○○、戊○○、乙○○
    、辛○○所有並供犯本件所用，分別爰依刑法第38條第1項
    第2款宣告沒收（沒收依據詳如附表所示）。
  9.經核原審認事用法，核無不合，量刑亦稱允當，上訴人即被
    告己○○、戊○○、壬○○、甲○○、乙○○、辛○○上訴
    ，認量刑太重，公訴人認被告甲○○、戊○○、丁○○、丙○○有罪部分量刑不當，均無理由，應予駁回。
貳、無罪部分
一、公訴意旨略以：被告甲○○、戊○○與壬○○、乙○○、辛○○、丁○○、丙○○及己○○共同基於意圖營利，使大陸
    地區人民非法進入臺灣地區及使公務員登載不實之犯意聯絡
    ；而被告丁○○、丙○○則與壬○○、乙○○、辛○○、甲○○、戊○○及己○○共同基於意圖使女子與他人為性交之
    行為，而媒介以營利之犯意聯絡，由被告甲○○負責新世紀
    應召站之帳務，被告戊○○亦同為應召站之成員，負責代表
    己○○與甲○○核對帳目，而己○○則代表應召站對外表示
    以每月3萬元之代價，徵求願意擔任人頭丈夫之人，嗣己○○與乙○○、辛○○所介紹之被告丁○○、丙○○分別合意
    達成假結婚之條件後，即指示壬○○帶同乙○○、被告丁○○、丙○○等人與無結婚真意之大陸地區女子古芮千、楊紅
    、金琳、張譯文等人辦理假結婚，迨古芮千、楊紅、金琳、
    張譯文等人來臺後，旋由應召站以每次3,000至5,000元不等
    之代價，媒介古芮千、楊紅、金琳、張譯文前往飯店與不特
    定男客為性交行為，並從中抽成以營利。因認被告甲○○、
    戊○○另涉犯臺灣地區與大陸地區人民關係條例第79條第2
    項意圖營利而違反同法第15條第1款使大陸地區人民非法進
    入臺灣地區罪及第214條使公務員登載不實文書罪嫌，被告
    丁○○、丙○○則另涉犯刑法第231條第1項媒介性交以營利
    罪嫌云云。
二、按犯罪事實應依證據認定之，無證據不得認定其犯罪事實；
    又不能證明被告犯罪者，應諭知無罪之判決，刑事訴訟法第
    154條第2項、第301條第1項分別定有明文。次按刑事訴訟法
    上所謂認定犯罪事實之證據，係指足以認定被告確有犯罪行
    為之積極證據而言，該項證據自須適合於被告犯罪事實之認
    定，始得採為斷罪資料。且認定不利於被告之事實，須依積
    極證據，苟積極證據不足為不利於被告事實之認定時，即應
    為有利於被告之認定，更不必有何有利之證據。如未能發現
    相當證據，或證據不足以證明，自不能以推測或擬制之方法
    ，以為裁判之基礎。又刑事訴訟上證明之資料，無論其為直
    接或間接證據，均須達於通常一般之人均不致有所懷疑，而
    得確信其為真實之程度，始得據為有罪之認定，若其關於被
    告是否犯罪之證明未能達此程度，而有合理性懷疑之存在，
    致使無從形成有罪之確信，即不得遽為不利被告之認定，此
    分別有最高法院29年上字第3105號、30年上字第816號、40
    年台上字第86號、76年台上字第4986號判例可資參照。
三、公訴人認被告甲○○、戊○○、丁○○、丙○○另涉有上開
    罪嫌，係以甲○○自承擔任應召站之會計兼總務乙職，且知
    悉己○○有自大陸地區引進大陸女子至應召站從事性交易之
    工作等語；被告戊○○自承其母親己○○為應召站之老闆，
    並負責引進大陸地區女子維持應召站之運作，伊係受己○○
    指示處理應召站之事務等語；被告丁○○自承係透過乙○○
    介紹而認識己○○，己○○與伊協定以每月3萬元之代價，
    擔任大陸地區女子之人頭丈夫，乙○○另曾介紹伊擔任車伕
    ，載送藝名為寶兒之大陸女子從事性交易工作等語；被告丙○○則自承辦理假結婚時即已知大陸女子楊紅係以從事性交
    易為目的來臺，楊紅以結婚形式入臺後，即由己○○帶走等
    語，並有共同被告壬○○、乙○○、辛○○、己○○、楊紅
    、金琳、曾任秋、郭明忠、庚○○等人及證人姜盈如之供述
    ，復有通訊監察譯文、扣案之應召站電話、網路銀行約定帳
    號、移民署函覆之大陸女子古芮千、楊紅、金琳、張譯文等
    人之假結婚資料、如附表所示之證物等為其論據。訊據被告
    甲○○、戊○○均堅詞否認有公訴意旨所指之臺灣地區與大
    陸地區人民關係條例第79條第2項意圖營利而違反同法第15
    條第1款使大陸地區人民非法進入臺灣地區罪及刑法第214條
    使公務員登載不實文書等罪嫌，被告丁○○、丙○○則均堅
    詞否認涉有刑法第231條第1項媒介性交以營利之罪嫌。被告
    甲○○辯稱：伊係受僱於己○○，負責應召站之會計及總務
    工作，對於引進大陸地區女子從事性交易乙情完全不知情等
    語；被告戊○○辯稱伊有幫母親即己○○核對應召站之帳目
    ，及協助處理一些事情，其餘部分伊並無參與；被告丁○○
    辯稱伊係因當時經濟狀況不佳，乙○○詢問伊有無意願擔任
    人頭丈夫，伊即同意，古芮千來臺後，伊僅有在己○○或古
    芮千通知要辦健保或看醫生時，始會與古芮千見面，係由己○○或壬○○將人頭丈夫費用交付予伊等語；被告丙○○則
    辯稱伊係因經濟狀況不佳，找不到工作，才在朋友建議下認
    識辛○○，並答應擔任人頭丈夫，楊紅來臺後，即由己○○
    將之帶走，另由辛○○按月交付伊人頭丈夫費用等語。
四、經查：
  (一)被告甲○○、戊○○部分：
    按共同正犯除以自己共同犯罪之意思，事先同謀，而由其中
    一部分人實施犯罪行為之共謀共同正犯外，以有犯意之聯絡
    及行為之分擔為要件。又以自己共同犯罪之意思，事先同謀
    之共謀共同正犯，其並未實行犯罪行為，係以其參與犯罪之
    謀議，為其犯罪構成要件之要素，始成立共同正犯關係。而
    共同被告壬○○供稱伊對應召站經營情形不熟，係己○○與
    乙○○等人熟識，因己○○身體狀況不佳，故要求伊帶同人
    頭丈夫至大陸地區辦理假結婚，均由己○○告知伊時間後，
    伊再帶同人頭丈夫前往大陸，伊只知被告甲○○係負責管帳
    等語（見偵卷一第486至489頁）；共同被告己○○供稱伊係
    與乙○○、辛○○合辦大陸女子來臺，壬○○係受伊委託帶
    同人頭丈夫前往大陸地區辦理假結婚，98年2月15日之監聽
    譯文，係被告甲○○向伊請示應召小姐要求現拆帳款之事，
    應召站在臺灣地區係由伊管理，且應召站內不全然為大陸地
    區女子，被告甲○○未參與伊引進大陸地區女子之事（見偵
    卷一第471至478頁、原審卷第42至44頁）。另被告甲○○則
    供稱有時傳真至大陸，帳目不清楚時，被告戊○○會與伊通
    話，若己○○告知伊應給予戊○○多少錢，伊即會交付金錢
    予被告戊○○並計入帳內等語（見偵卷一第293至296頁），
    則依前開共同被告間之供述情節以觀，堪認被告甲○○、戊○○確實非應召站負責管理指揮並調度應召之人，對於應召
    站內所有事務未必全然知悉，又應召站內人員雜遝，應召小
    姐來源不一，非全然為大陸女子，縱有大陸女子，亦未必均
    係以假結婚方式來臺（例如可能以直系血親卑親屬合法依親
    之方式進入臺灣，或業已取得臺灣國民身分證），加以應召
    站內成員各有其分工，被告甲○○、戊○○縱為應召站成員
    之一，分別負責管帳、核對帳目或其他雜物事項，然既未參
    與壬○○、乙○○、辛○○、己○○等人以假結婚方式引進
    大陸女子之討論，則何來共同謀議可言，且縱渠等知悉應召
    站內有以假結婚方式來臺之女子，然既無參與事前謀議討論
    ，顯欠缺以自己共同犯罪之意思，再推由己○○、壬○○、
    乙○○、辛○○實施使大陸地區女子非法進入臺灣之犯行。
    參之被告甲○○自97年8月間管理應召站之帳目，大陸女子
    古芮千、張譯文分別在97年2月6日及97年3月13日已非法進
    入臺灣，卷內通訊監察譯文所述係討論帳目問題，獲取利潤
    亦屬擔任會計之所得。又再矧之卷內通訊監察譯文，確實未
    發現被告甲○○、戊○○有參與此部分之討論，自難僅憑渠
    等2人為應召站之成員遽認有涉犯臺灣地區與大陸地區人民
    關係條例第79條第2項意圖營利而違反同法第15條第1款使大
    陸地區人民非法進入臺灣地區罪及刑法第214條使公務員登
    載不實文書等罪嫌。
  (二)被告丁○○部分：
    被告丁○○固於警詢中及偵查中自承曾應乙○○邀約擔任藝
    名寶兒之大陸女子之車伕，惟共同被告己○○供稱應召站內
    有5位台灣小姐、6位大陸小姐，臺灣小姐名字伊不曾問過，
    至於大陸小姐則有「千千」、「小薇」、「甜甜」、「樂樂
    」、「楊紅」、「薇琪」等語（見偵卷一第474頁），則本
    案應召站內是否確有藝名為「寶兒」之大陸女子從事性交易
    工作顯有疑議。又共同被告乙○○於偵查中供稱伊係介紹被
    告丁○○擔任人頭丈夫，吳慶鴻及吳明鴻係伊兒子，同時亦
    為馬伕，吳慶賢是代班，吳明鴻則係最近才開始，因其2人
    收入不夠，且知悉伊有載小姐，故介紹其2人兼差賺錢等語
    （見偵卷一第303頁）；於原審審理時則供稱伊有介紹被告
    丁○○與古芮千結婚，每次大陸女子性交易伊收200元至250
    元不等，丁○○之人頭丈夫費用係由壬○○會己○○交予丁○○（見原審卷一第110頁背面），綜上，僅足堪認定乙○○係介紹被告丁○○擔任人頭丈夫，至於車伕部分，則係介
    紹自己兒子從事車伕工作，並未另再介紹被告丁○○兼職應
    召站之車伕，覆核諸卷附之通訊監察譯文，亦未發現被告丁○○有擔任車伕而與乙○○或應召之大陸女子通聯之情事，
    自難僅憑被告丁○○於警詢及偵查中之自白為其唯一論據，
    而認被告丁○○另涉有刑法第231條第1項媒介性交以營利罪
    嫌。
  (三)被告丙○○部分：
    至被告丙○○固在與大陸女子楊紅假結婚之時，即已知悉楊
    紅來臺目的係為從事性交易工作，而仍同意擔任人頭丈夫，
    非法使楊紅進入臺灣地區，且因此獲得每月3萬元之人頭丈
    夫費用，惟對於楊紅來臺後將至何應召站為應召、楊紅如何
    與應召站分帳，或應召站內如何管理分工等，以上各節被告
    丙○○均一無所知，其主觀上對於楊紅來臺從事性交易知悉
    乙情，應評價屬假結婚之犯意範圍，蓋被告丙○○與楊紅結
    婚之目的，本在於假以結婚之合法方式使楊紅進入臺灣，實
    質上並無結婚真意，所收取之金錢對價關係亦在於擔任人頭
    丈夫，至事後楊紅從事應召工作被告丙○○並無參與，亦未
    與應召站內任一成員有謀議，彼此有分工行為，且卷附通聯
    紀錄亦無從認定被告丙○○與應召站間就楊紅性交易部分有
    聯繫，是以，被告丙○○涉犯媒介性交以營利部分亦應為無
    罪認定。
  (四)綜上各節，公訴人所提出之證據，容或存有合理之懷疑，而
    無從證明被告甲○○、戊○○涉犯臺灣地區與大陸地區人民
    關係條例第79條第2項意圖營利而違反同法第15條第1款使大
    陸地區人民非法進入臺灣地區罪及刑法第214條使公務員登
    載不實文書等罪嫌，及被告丁○○、丙○○涉犯刑法第231
    條第1項媒介性交以營利罪嫌。此外，復查無其他積極證據
    ，足資證明被告甲○○、戊○○、丁○○、丙○○有如公訴
    意旨所載之犯行，揆諸首揭規定及說明，本案既不能證明被
    告甲○○、戊○○、丁○○、丙○○犯有前開罪行，即應為
    被告甲○○、戊○○、丁○○、丙○○無罪判決之諭知，以
    免冤抑。
五、原審以檢察官所舉之證據與所指出之證明方法尚未足使法院
    確信被告甲○○、戊○○、丁○○、丙○○有公訴意旨所指
    犯行，復查無其他積極確切證據足證被告甲○○、戊○○、
    丁○○、丙○○犯罪，而為被告無罪之諭知，並無不合。故
    此部分檢察官執陳詞提起上訴，並無理由，應予駁回。
據上論斷，應依刑事訴訟法第368條，判決如主文。
本案經檢察官鄭龍照到庭執行職務。
中    華    民    國    99    年    11    月    4     日
                  刑事第二庭  審判長法  官  郭雅美
                                    法  官  洪于智
                                    法  官  李麗珠
以上正本證明與原本無異。
如不服本判決，應於收受送達後10日內向本院提出上訴書狀，其
未敘述上訴之理由者並得於提起上訴後10日內向本院補提理由書
（均須按他造當事人之人數附繕本）「切勿逕送上級法院」。
                                    書記官  陳啟文
中    華    民    國    99    年    11    月    4     日
                                                                          
附錄：本案論罪科刑法條全文
臺灣地區與大陸地區人民關係條例第79條：
違反第15條第1款規定者，處1年以上7年以下有期徒刑，得併科
新臺幣1百萬元以下罰金。
意圖營利而犯前項之罪者，處3年以上10年以下有期徒刑，得併
科新臺幣5百萬元以下罰金。
前二項之首謀者，處5年以上有期徒刑，得併科新臺幣1千萬元以
下罰金。
前三項之未遂犯罰之。
中華民國船舶、航空器或其他運輸工具所有人、營運人或船長、
機長、其他運輸工具駕駛人違反第15條第1款規定者，主管機關
得處該中華民國船舶、航空器或其他運輸工具一定期間之停航，
或廢止其有關證照，並得停止或廢止該船長、機長或駕駛人之職
業證照或資格。
中華民國船舶、航空器或其他運輸工具所有人，有第1項至第4項
之行為或因其故意、重大過失致使第三人以其船舶、航空器或其
他運輸工具從事第1項至第4項之行為，且該行為係以運送大陸地
區人民非法進入臺灣地區為主要目的者，主管機關得沒入該船舶
、航空器或其他運輸工具。所有人明知該船舶、航空器或其他運
輸工具得沒入，為規避沒入之裁處而取得所有權者，亦同。
前項情形，如該船舶、航空器或其他運輸工具無相關主管機關得
予沒入時，得由查獲機關沒入之。
中華民國刑法第214條：
明知為不實之事項，而使公務員登載於職務上所掌之公文書，足
以生損害於公眾或他人者，處3年以下有期徒刑、拘役或5百元以
下罰金。
中華民國刑法第231條：
意圖使男女與他人為性交或猥褻之行為，而引誘、容留或媒介以
營利者，處5年以下有期徒刑，得併科10萬元以下罰金。以詐術
犯之者，亦同。
公務員包庇他人犯前項之罪者，依前項之規定加重其刑至二分之
一。

附表                                                    
┌──┬───────────┬───┬───────┐
│    │      應沒收之物      │持有人│ 沒收依據     │
├──┼───────────┼───┼───────┤
│1   │帳冊1疊、電腦主機1臺、│甲○○│被告甲○○所有│
│    │行動電話2具（含0000000│      │並供本件妨害風│
│    │724、0000000000門號之 │      │化犯罪所用，依│
│    │SIM卡）               │      │刑法第38條第1 │
│    │                      │      │項第2款宣告沒 │
│    │                      │      │收            │
├──┼───────────┼───┼───────┤
│2   │行動電話1具（含0000000│戊○○│被告戊○○所有│
│    │214門號之SIM卡）      │      │並供本件妨害風│
│    │                      │      │化犯罪所用，依│
│    │                      │      │刑法第38條第1 │
│    │                      │      │項第2款宣告沒 │
│    │                      │      │收            │
├──┼───────────┼───┼───────┤
│3-1 │公證資料5本、移民署考 │乙○○│被告乙○○所有│
│    │詢題庫2、大陸各地公證 │      │並供犯犯本件使│
│    │協會通訊錄4張、健康檢 │      │大陸地區人民非│
│    │查證明4張             │      │法進入臺灣地區│
│    │                      │      │所用，依刑法第│
│    │                      │      │38條第1項第2款│
│    │                      │      │宣告沒收      │
├──┼───────────┼───┼───────┤
│3-2 │行動電話4具（含0000000│乙○○│被告乙○○所有│
│    │169、0000000000、0981 │      │並供犯本件妨害│
│    │144793、0000000000 門 │      │風化罪所用，依│
│    │號之SIM卡）           │      │刑法第38條第1 │
│    │                      │      │項第2款宣告沒 │
│    │                      │      │收            │
├──┼───────────┼───┼───────┤
│4   │行動電話3具（含098663 │辛○○│被告辛○○所有│
│    │7697、0000000000、0930│      │並供犯本件妨害│
│    │ 865227門號之SIM卡）  │      │風化罪所用，依│
│    │                      │      │刑法第38條第1 │
│    │                      │      │項第2款宣告沒 │
│    │                      │      │收            │
└──┴───────────┴───┴───────┘

司法院資訊處製作；財團法人民間司法改革基金會備份。
